【裁判字號】    98,易,20
【裁判日期】    980123
【裁判案由】    竊盜等
【裁判全文】
臺灣臺南地方法院刑事判決                98年度易字第20號
公  訴  人  臺灣臺南地方法院檢察署檢察官
被      告  丙○○
上列被告因竊盜等案件，經檢察官聲請簡易判決處刑（97年度偵
字第 11100號），本院認為不應以簡易判決處刑，改依通常程序
審理，判決如下：
    主  文
丙○○犯恐嚇危害安全罪，處拘役伍拾日，如易科罰金，以新臺
幣壹仟元折算壹日。
其餘被訴竊盜部分無罪。
    事  實
一、丙○○與乙○○原為男女朋友關係，因兩人發生爭執，丙○
    ○遂於97年6月8日晚間 8時10分許，前往臺南縣永康市○○
    路破壞乙○○所有之自小客車（毀損部分，業據乙○○撤回
    告訴）後，竟又基於恐嚇之犯意，於同日晚間11時13分許，
    以其持用之電話號碼0000000000號行動電話，傳送內容為：
    「嘴再賤，再耍賴，硫酸我會準備好」之簡訊至乙○○持用
    之電話號碼0000000000號行動電話內，以此方式恐嚇乙○○
    ，致其心生畏懼。嗣乙○○報警處理，循線查獲。
二、案經乙○○訴由臺南縣警察局永康分局報請臺灣臺南地方法
    院檢察署檢察官偵查後聲請簡易判決處刑。
    理  由
壹、有罪部分：
  一證據能力方面：
    本案檢察官所舉用以證明被告犯罪之各項供述及非供述證據
    ，雖被告均表示不同意作為證據使用，然：
    (一)就非供述證據部分，查檢察官所舉用以證明被告犯罪之簡
      訊內容翻拍照片 2張（見警卷第26頁），乃機械性之紀錄
      ，與被告被訴犯罪事實有自然之關連性，且無事實顯示係
      公務員因違法蒐證所取得，本院認為應有證據能力。
    (二)就供述證據部分：
      1.被告於警詢中所為之自白（見警卷第6至9頁），業據被
        告當庭表示係出於自由意思所為，且其係將警詢筆錄閱
        覽完畢後，始蓋用指印等語（見本院卷第11頁），則依
        被告所陳，被告於警詢中所為之陳述顯係出於自由意志
        所為，內容亦與其真意相符，依刑事訴訟法第156條第1
        項之規定，應認為有證據能力。
      2.告訴人乙○○於警詢中所為之指訴（見警卷第10至15頁
        ），乃被告以外之人於審判外所為之陳述，且查無刑事
        訴訟法第 159條之2、之3所列情形，依同法第159條第1
        項之規定，應認無證據能力。
      3.證人即告訴人乙○○於本院簡易程序調查中具結後所為
        之證詞，乃證人於審判中依法具結後所為之證詞，自有
        證據能力。
  二實體方面：
    (一)訊據被告丙○○對於上開事實，均坦承不諱，核與證人即
      告訴人乙○○於本院簡易程序調查中具結證述之情節相符
      （見本院97年度簡字第2914號卷第16頁），此外復有恐嚇
      簡訊翻拍照片 2幀在卷可資佐證（見警卷第26頁），足認
      被告之自白與事實相符，應可採信。本案事證明確，被告
      犯行已堪認定。
    (二)核被告所為，係犯刑法第 305條之恐嚇危害安全罪。爰審
      酌被告與告訴人原為男女朋友關係，兩人因事發生爭執，
      被告一時氣憤，為此犯行，且犯後業已與告訴人達成和解
      ，而告訴人亦表示不願追究被告恐嚇犯行等一切情狀，因
      認偵查檢察官具體求處被告拘役50日，尚屬相當，爰量處
      如主文所示之刑，併諭知易科罰金之折算標準。
貳、無罪部分：
  一聲請簡易判決處刑意旨略以：被告丙○○意圖意圖為自己不
    法之所有，於民國97年6月8日晚間 8時10分許，在臺南縣永
    康市○○路473號地下1樓，持老虎鉗竊取告訴人乙○○所使
    用之車牌號碼7481-UV號自小客車車牌2面，因認被告此部分
    涉有刑法第321條第1項第3款之攜帶兇器竊盜罪嫌云云。
  二按犯罪事實應依證據認定之，無證據不得認定其犯罪事實；
    又不能證明被告犯罪者，應諭知無罪之判決，刑事訴訟法第
    154條第2項、第301條第1項定有明文。又竊盜罪之成立，既
    以行為人主觀上出於不法所有意圖為必要，此一不法所有意
    圖復為竊盜罪之主觀構成要件要素，則行為人之行為是否合
    致於此一主觀構成要件要素，自須以嚴格之證明為之；若檢
    察官所舉積極證據，不足以證明行為人取得被害人財物之際
    ，主觀上確有不法所有之意圖，即不能僅以行為人之行為外
    觀業已合致於竊盜罪之客觀構成要件要素，即逕行推論認定
    行為人主觀上必然有不法所有之意圖。
  三查聲請簡易判決處刑意旨認被告涉有攜帶兇器竊盜犯行，無
    非以被告於警詢中所為之自白、證人即告訴人乙○○（下稱
    告訴人）之指訴，以及卷附扣押書、贓物認領保管單各 1紙
    為主要之論據。訊據被告固不否認曾於上開時、地，持老虎
    鉗拔取本件告訴人所管領之上開自小客車車牌 2面之事實，
    但堅決否認有何被訴竊盜犯行，辯稱：其之所以拔取上開車
    牌，係因一時氣憤，為逼迫告訴人出面，乃出此下策，別無
    他意等語。經查：
    (一)被告於上開時、地，持老虎鉗拔取上開車牌之事實，除據
      被告前揭供述外，並經告訴人於警詢及本院簡易程序調查
      中具結後證述明確，此外復有扣押書、贓物認領保管單各
      1 紙在卷可稽，據此固堪認被告客觀上確有拔取上開車牌
      之舉。然被告於警詢中供稱：「因為我要激怒乙○○讓他
      沒有車可已使用，因此我才會有竊取的行為」（均見警卷
      第 7頁）；於本院審理中亦稱：其拔取本件車牌，意在逼
      迫告訴人出面處理兩人間債務糾紛之事等語（見本院卷第
      7至8、19頁）。查被告於警詢及本院審理中，對其究係出
      於何種意圖而拔取上開車牌，所供情節雖前後不一，但自
      其供述內容以觀，被告否認係出於不法所有意圖而拔取上
      開車牌，至為顯明。是不能以被告於警詢及本院審理中上
      開供述內容，逕為不利於被告之認定。
    (二)又告訴人於警詢及本院審理中，雖均指證被告於上開、時
      地，持老虎鉗拔取上開車牌之事實，然告訴人於警詢中指
      稱：「我於民國97年6月8日20時10分左右，在永康市○○
      路 473號地下一樓停車場內，發現我的自小客車車牌遭竊
      ，及車輛遭毀損」、「（問：你車牌失竊，有無懷疑對象
      ？）有，我懷疑是丙○○」、「（問：你與丙○○何關係
      ？）我與丙○○之前為男女朋友關係」、「（問：你為何
      會懷疑丙○○竊取你自小客車車牌？）因為她今天（8 日
      ）20時10分許，有傳簡訊告知我，『要我前往案發地點觀
      看我的車』。我觀看簡訊後，立刻前往案發地點，發現我
      的車牌遭竊、副駕駛座後方玻璃損壞破裂、輪胎四輪均遭
      戳破，所以我懷疑是丙○○竊取自小客車車牌擊毀損我的
      車」（見警卷第11頁）。至本院簡易程序調查中，亦證稱
      ：（問：97年6月8日即案發當天，你如何知道你所使用的
      自小客車，有被破壞的情形？）當時被告有傳簡訊叫我去
      看我車子，並將車子受破壞的情形傳簡訊告訴我，他把我
      車窗被打碎、車牌被拔走的情形，都寫在簡訊內…」等語
      （見本院97年度簡字第2914號卷第16頁）。則依告訴人上
      開指證情節，被告於拔取上開車牌後，立即將其拔取車牌
      之舉動，以行動電話簡訊之方式通報告訴人知曉。倘被告
      果係基於不法所有之意圖而竊取上開車牌，則其既意欲將
      該等車牌納為己有，焉有於拔取車牌後，立即將竊盜事實
      通報告訴人之理？由此益見被告拔取車牌之行為，並非出
      於不法所有之意圖。
    (三)至公訴檢察官論告意旨以：竊取財物本即事出有因，不能
      因為債務問題或感情問題即有影響，且被告係經警查知後
      ，始將車牌交回，因此並未影響竊盜既遂之成立；又被告
      確實未經告訴人同意而竊取車牌，且將車牌置於自身掌控
      之下，享有所有權人之權限及地位，並因此阻礙車輛所有
      人所有權之行使，足認確實構成竊盜罪刑等語，固非無見
      。惟查：
      1.行為人究係因感情問題或債務問題而意欲取得他人財物
        ，雖與行為人是否成立竊盜犯罪之判斷無關，但必以行
        為人出於不法所有之意圖而取得他人財物，始有成立竊
        盜罪之可能。查本件檢察官所舉相關證據，均不足以證
        明被告於拔取上開車牌之際，主觀上確係出於不法所有
        意圖，已詳如前述，且無相關積極證據證明被告自案發
        當時拔取上開車牌之時起，迄其於97年 6月19日到案接
        受員警約談而交出上開車牌時止，有何自居於所有權人
        地位而使用上開車牌之行為，自難僅以其將上開車牌置
        於自身實力支配之單一事實，逕認被告對於上開車牌有
        何不法所有意圖。
      2.又車輛所有權與該車輛所懸掛之車牌所有權，本屬兩事
        ，且被告拔取上開車牌是否基於不法所有意圖，與其所
        為是否導致告訴人無法利用伊所管領之上開自小客車，
        邏輯上並無必然關連，是亦不能以告訴人所管領之上開
        自小客車因被告拔取車牌之行為發生無法利用之結果，
        逕認被告係基於不法所有意圖而竊取上開車牌。
      3.至於，被告何時交還本件其所拔取之車牌，固不妨礙其
        行為既遂、未遂之認定，但前提在於被告確係基於不法
        所有之意圖而拔取本件車牌，始能認其行為已達於竊盜
        既遂之程度。茲檢察官所舉相關證據，既未能證明被告
        係基於不法所有意圖而拔取上開車牌，則被告之行為是
        否達於既遂狀態，即與案情無關，不能據為不利於被告
        之認定。
    (四)綜上所述，本件檢察官所舉證據，尚不足以證明被告拔取
      上開車牌確係出於不法所有意圖所為，此外，亦查無其他
      積極證據，足認被告確有聲請簡易判決處刑意旨所指竊盜
      犯行，自應依法改行通常程序，就此部分為無罪判決之諭
      知，以示平允。至被告持老虎鉗拔取告訴人所管領之上開
      自小客車車牌，是否另涉其他刑事犯罪，應由檢察官另行
      查明後依法處理，併此敘明。
據上論斷，應依刑事訴訟法第452條、第299條第1項前段、第301
條第1項，刑法第305條、第41條第1項前段，刑法施行法第1條之
1第1項、第2項前段，判決如主文。
本案經檢察官甲○○到庭執行職務。
中    華    民    國    98    年    1     月    23    日
                  刑事第十四庭  法  官  周紹武
以上正本證明與原本無異
如不服本判決應於收受本判後10日內向本院提出上訴書狀，並應
敘述具體理由。其未敘述上訴理由者，應於上訴期間屆滿後20日
內向本院補提理由書狀（均須按他造當事人之人數附繕本）「切
勿逕送上級法院」。
                                書記官  徐晨芳
中    華    民    國    98    年    2     月    2     日
附錄本案論罪科刑法條全文：
中華民國刑法第305條
以加害生命、身體、自由、名譽、財產之事，恐嚇他人致生危害
於安全者，處2年以下有期徒刑、拘役或3百元以下罰金。


司法院資訊處製作；財團法人民間司法改革基金會備份。
